臺灣新北地方法院民事判決
111年度訴字第495號
原      告  張鎧侑  

訴訟代理人  陳柏廷律師
            林孜容律師
被      告  江東倫  
上列當事人間請求確認消費借貸關係不存在等事件，經本院於民
國111年5月25日言詞辯論終結，判決如下：
    主  文
一、確認兩造於民國110年10月14日所成立消費借貸金額新台幣(
    下同)70萬元之法律關係不存在。
二、確認被告所執有由原告於民國110年10月14日所簽發之本票
    ，票面金額70萬元，票號MZ000000000號之票據權利不存在
    。
三、被告應將前項本票返還原告。
四、訴訟費用由被告負擔。
    事實及理由
壹、程序事項：
一、按確認法律關係之訴，非原告有即受確認判決之法律上利益
    者，不得提起之，民事訴訟法第247條第1項前段定有明文。
    所謂即受確認判決之法律上利益，係指因法律關係之存否不
    明確，致原告在私法上之地位有受侵害之危險，而此項危險
    得以對於被告之確認判決除去之者而言，故確認法律關係成
    立或不成立之訴，苟具備前開要件，即堪認有受確認判決之
    法律上利益（最高法院42 年台上字第1031號判例先例參照
    ）。被告以執有原告於110年10月14日所簽發票面金額70萬
    元、票號MZ000000000號之本票（下稱系爭本票）向臺灣士
    林地方法院（下稱士林地院)聲請對原告強制執行，又以Lin
    e簡訊傳送原告於110年10月14日簽立借款金額為70萬元之借
    據（下稱系爭借據）截圖向原告索款等情，有士林地院110
    年度司票字第11387號裁定及Line簡訊內容在卷可證（本院
    卷第27頁、第77頁）。堪認被告已依民事訴訟程序主張其對
    原告有本票債權及本票債權擔保之借款債權存在，原告否認
    前開主張，並其私法上之地位有受侵害之危險，此項危險得
    以確認之訴予以除去，有確認利益存在，故原告提起本件確
    認之訴，有確認利益，核先敘明。
二、次按訴狀送達後，原告不得將原訴變更或追加他訴，但請求
    之基礎事實同一者，不在此限；不變更訴訟標的，而補充或
    更正事實上或法律上之陳述者，非為訴之變更或追加，民事
    訴訟法第255條第1項第2款、第256條分別定有明文。經查，
    原告起訴主張其係遭被告及訴外人梁惟傑以強暴、脅迫之手
    段而簽發系爭借據及系爭本票，兩造間並無債權債務關係存
    在等語，並聲明：㈠確認原告與被告間110年10月14日消費借
    貸金額70萬元之法律關係不存在。㈡確認被告所持有由原告
    於110年10月14日所簽發本票金額70萬元之票據權利不存在
    。嗣原告於111年4月25日具狀變更聲明為：㈠確認原告與被
    告間110年10月14日消費借貸金額70萬元之法律關係不存在
    。㈡確認被告所持有由原告於110年10月14日所簽發本票金額
    70萬元，號碼MZ000000000號之票據權利不存在。㈢被告應將
    前項本票返還原告等情，有民事起訴狀、民事變更及追加訴
    之聲明暨準備一狀附卷可稽(本院卷第11頁、第67頁、第83
    頁)。經核，原告上開所為聲明之變更或係基於其與被告間
    消費借貸關係不存在之同一基礎事實，或係更正事實上之陳
    述，核均與首揭規定相符，應予准許。
三、被告未於言詞辯論期日到場，核無民事訴訟法第386條所列
    各款情形，爰依原告之聲請，由其一造辯論而為判決。
貳、實體事項：
一、原告主張：被告於110年10月14日夥同梁惟傑對原告施加傷
    害及強制，以強暴、脅迫之手段逼迫原告簽發系爭借據及擔
    保之系爭本票，涉犯妨害自由及強制等罪嫌，現由臺灣士林
    地方檢察署(下稱士林地檢署)111年度他字第469號案件偵查
    中。原告於同日並無受領被告所交付之消費借貸款70萬元，
    被告亦從未交付原告任何金錢或彰顯相關金額之對價。因此
    ，依民法第92條規定，原告得為意思表示之撤銷，併同民事
    起訴狀繕本之送達，申表撤銷簽發借據及本票之立據內容之
    意思。又原告於同日所簽發用以擔保系爭借款債務之本票，
    因被告業已聲請並經臺灣士林地方法院以110年度司票字第1
    1387號本票裁定准予強制執行，既原告與執票人即被告間並
    不存在實質消費借貸關係，依票據法第13條本文反面文義，
    本票債務亦無由成立於兩造間，及依民法第179條規定請求
    被告返還系爭本票等語。並聲明：㈠確認原告與被告間110年
    10月14日消費借貸金額70萬元之法律關係不存在。㈡確認被
    告所持有由原告於110年10月14日所簽發本票金額70萬元，
    號碼MZ000000000號之票據權利不存在。㈢被告應將前項本票
    返還原告。
二、被告未於言詞辯論期日到場，亦未提出書狀作任何聲明或陳
    述。
三、本院之判斷：   
㈠、按當事人對於他造主張之事實，於言詞辯論時不爭執者，視
    同自認；當事人對於他造主張之事實，已於相當時期受合法
    之通知，而於言詞辯論期日不到場，亦未提出準備書狀爭執
    者，準用第一項之規定，民事訴訟法第280 條第1 項本文、
    第3 項本文分別規定甚明。經查，原告主張之上開事實，業
    據原告提出臺北市政府警察局士林分局文林派出所受理案件
    證明單、系爭借據、系爭本票、臺灣士林地方法院110年度
    司票字第11387號本票裁定影本等件為證（本院卷第25頁、
    第27頁、第75頁、第77頁）。而被告於相當時期受合法之通
    知，於言詞辯論期日不到場，亦未提出準備書狀爭執，依前
    開說明，視同對原告主張之事實為自認。是以，堪認原告之
    主張為真實。
㈡、按稱消費借貸者，謂當事人一方移轉金錢或其他代替物之所
    有權於他方，而約定他方以種類、品質、數量相同之物返還
    之契約；因被詐欺或被脅迫而為意思表示者，表意人得撤銷
    其意思表示，民法第474條、第92條第1項前段分別定有明文
    。次按本票屬無因證券，票據債務人不得以自己與發票人或
    執票人前手間所存在之抗辯事由，對抗執票人。然發票人非
    不得以自己與執票人間所存之抗辯事由對抗執票人，此觀票
    據法第13條本文之反面解釋自明（最高法院46年台上字第18
    35號判例、47年台上字第1621號判例參照）。經查，原告係
    遭被告以強暴、脅迫之手段而簽發及交付系爭借據及系爭本
    票予被告，原告並未向被告借貸70萬元，被告亦未給付70萬
    元款項予原告，則原告依民法第92條第1項前段之規定，以
    民事起訴狀送達被告作為撤銷簽發系爭借據及系爭本票之意
    思表示，自屬有據。又被告業於111年3月10日收受民事起訴
    狀繕本(送達證書詳本院卷第47頁)，已生撤銷之效力，兩造
    間並不存在系爭借據及系爭本票所生之法律關係。從而，原
    告請求確認兩造於110年10月14日所成立消費借貸金額70萬
    元之法律關係不存在，及確認被告所執有由原告所簽發之系
    爭本票之票據權利不存在，為有理由，應予准許。
㈢、再按無法律上之原因而受利益，致他人受損害者，應返還其
    利益；雖有法律上之原因，而其後已不存在者，亦同，民法
    第179 條定有明文。經查，原告已撤銷簽發系爭本票之意思
    表示，且被告執有系爭本票之原因關係亦不存在，亦即兩造
    間並無系爭本票債權債務關係。被告既無系爭本票債權，持
    有系爭本票即無法律上原因，卻受有持有系爭本票之利益，
    並致原告受有損害，原告依不當得利之規定請求被告返還，
    亦屬有據。
四、結論：原告請求：㈠確認兩造於110年10月14日所成立消費借
    貸金額70萬元之法律關係不存在。㈡請求確認被告所執有由
    原告於110年10月14日所簽發之本票，票面金額70萬元，票
    號MZ000000000號之票據權利不存在。㈢被告應將系爭本票返
    還原告，均為有理由，應予准許。
五、本件事實、證據已經足夠明確，原告所提出的攻擊或防禦方
    法及所用的證據，經過本院斟酌後，認為都不足以影響到判
    決的結果，因此就不再逐項列出，併此說明。
六、據上論結：本件原告之訴為有理由，因此判決如主文。
中　　華　　民　　國　　111 　年　　5 　　月　　25　　日
                  民事第七庭    法　官　王婉如
以上正本係照原本作成。
如對本判決上訴，須於判決送達後20日內向本院提出上訴狀。如
委任律師提起上訴者，應一併繳納上訴審裁判費。
中　　華　　民　　國　　111 　年　　5 　　月　　25　　日
                                書記官  鄔琬誼